臺灣高等法院刑事裁定
111年度聲字第1635號
聲明異議人 
即  受刑人  徐誌鴻



上列聲明異議人因違反公職人員選舉罷免法等案件，對於臺灣基
隆地方檢察署檢察官執行之指揮，聲明異議，本院裁定如下：
    主  文
聲明異議駁回。 
    理  由
一、聲明異議意旨略以：
　㈠聲明異議人即受刑人甲○○（下稱聲明異議人）因違反公職人
    員選舉罷免法，經判決需執行有期徒刑3年2月，於民國111
    年3月24日經通緝到案，發監至法務部○○○○○○○○時，因聲明
    異議人罹患心臟病、高血壓、糖尿病、高血脂等多重慢性疾
    病，於同年月28日突感身體不適，經戒護至衛生福利部基隆
    醫院（下稱基隆醫院）就醫後，病況危急而於翌（29）日施
    行心導管手術，並經院方開立病危通知予家屬，聲明異議人
    於術後亦進入加護病房進行觀察診療，經執行檢察官於同日
    裁定聲明異議人得以責付就醫。至同年4月1日，聲明異議人
    病情穩定，且前此係在振興醫療財團法人振興醫院（下稱振
    興醫院）醫治，遂先行返家休養，以待前往振興醫院就醫。
    然聲明異議人之未成年兒子於4月7日發生車禍，聲明異議人
    基於法定代理人身分到場協助製作筆錄，卻遭偵查隊員持拘
    票拘提至臺灣基隆地方檢察署，經檢察官稱：我看你也沒怎
    樣啊，先將你發監執行，你再走一次程序吧等語，隨即將聲
    明異議人發監至基隆看守所執行，再於翌（8）日移監至法
    務部○○○○○○○執行迄今。
　㈡聲明異議人所罹患之心臟病，經振興醫院判定為心臟重度衰
    竭，並告知隨時有猝死之高度可能，更已為等待換心之器官
    移植手術之列，嚴重性可見一斑，且於110年9月至111年4月
    間已發病3次，3次均開立病危通知。詎臺灣基隆地方檢察署
    檢察官於未具專業醫療知識之情況下，僅憑個人觀察即撤銷
    聲明異議人之責付就醫權利，顯然過於草率並有草菅人命之
    嫌，程序亦存有瑕疵，更未告知聲明異議人之責付親屬即配
    偶即逕行拘提，實無法令人接受。若聲明異議人入監執行期
    間未即時就醫而導致身亡，後果誰負？　
　㈢為此聲明異議，就臺灣基隆地方檢察署檢察官撤銷聲明異議
    人之責付就醫之執行處分聲明異議，請法院重新裁定，令聲
    明異議人得以依刑事訴訟法第467條規定，以現罹疾病，恐
    因執行而不能保其生命之規定停止執行，以利聲明異議人持
    續就醫治療，以免危及生命安全云云。　
二、按受刑人或其法定代理人或配偶以檢察官執行之指揮為不當
     者得向諭知該裁判之法院聲明異議。法院應就異議之聲明
    裁定之。刑事訴訟法第484條、第486條分別定有明文。此所
    稱「檢察官執行之指揮不當」係指檢察官有積極執行指揮之
    違法及其執行方法有不當等情形而言（最高法院77年台抗字
    第741 號、95年度台抗字第486號、101年度台抗字第301號
    裁判意旨參照）。次按受徒刑或拘役之諭知而有左列情形之
    一者，依檢察官之指揮，於其痊癒或該事故消滅前，停止執
    行：一、心神喪失者。二、懷胎5月以上者。三、生產未滿2
    月者。四、現罹疾病，恐因執行而不能保其生命者，刑事訴
    訟法第467 條亦定有明文，是須以確有刑事訴訟法第467條
    所定之各款事由，刑罰之執行始須停止，並非受刑人以罹病
    為由聲請停止執行，檢察官即應停止執行。
三、經查：
  ㈠聲明異議人前因違反公職人員選舉罷免法案件，經臺灣基隆
    地方法院以107年度原選訴字第1號判決判處有期徒刑3年2月
    ，併科罰金新臺幣200萬元，聲明異議人不服提起上訴，經
    本院以109年度選上訴字第5號判決駁回，再上訴，仍經最高
    法院以110年度台上字第3305號判決駁回確定，嗣經通知入
    監執行惟未到案，經通緝後於111年3月24日緝獲並發監執行
    等情，此有上開判決書、本院被告全國前案簡列表、臺灣基
    隆地方檢察署111年執緝丙字第114號執行指揮書電子檔紀錄
    等在卷可稽。　
　㈡經核聲明異議人並未具體指明檢察官執行指揮及其執行方法
    之依據，嗣經本院函詢臺灣基隆地方檢察署關於上揭聲明異
    議人所指情事，經臺灣基隆地方檢察署於111年5月16日以基
    檢貞丙111執緝114字第1119012035號函函覆本院，依該函說
    明：㈠本件受刑人（即聲明異議人）於111年3月24日經通緝
    到案發監執行，復於111年3月29日經法務部○○○○○○○○○○○以1
    11年3月28日基所衛字第11110000880號函評估受刑人依法應
    拒絕收監，嗣經本署檢察官於111年3月29日核發釋票後，責
    付家屬，並無同意戒護就醫後又撤銷情事。㈡受刑人於返家
    後在其臉書上PO文表示欲離開臺灣，經本署評估顯有逃亡之
    虞，遂依刑事訴訟法第469條第2項規定逕行拘提到案後發監
    執行等語，並檢附相關法務部○○○○○○○○函文、基隆醫院診斷
    證明書、病危通知單、執行筆錄、責付書、勘驗筆錄、聲明
    異議人之臉書資料、拘票、執行訊問筆錄、執行指揮書、釋
    票等以為佐證。而審酌上揭臺灣基隆地方檢察署函文及所附
    資料，可知聲明異議人前於111年3月24日經通緝到案發監執
    行，惟於111年3月28日因主訴心臟不適而經戒護至基隆醫院
    急診就診，並轉加護病房繼續治療及實施心導管檢查，且開
    立病危通知單，復於111年3月29日經法務部○○○○○○○○○○○審
    核上情後拒絕收監，而由臺灣基隆地方檢察署檢察官於111
    年3月29日核發釋票，責付家屬即聲明異議人之配偶。惟因
    聲明異議人經釋放後，於其臉書上發文表示欲離開臺灣，經
    該署檢察官評估顯有逃亡之虞，遂依刑事訴訟法第469條第2
    項：「受罰金以外主刑之諭知，而未經羈押者，檢察官於執
    行時，應傳喚之；傳喚不到者，應行拘提。但經諭知死刑、
    無期徒刑或逾二年有期徒刑，而有相當理由認為有逃亡之虞
    者，得逕行拘提。前項前段受刑人，檢察官得依第76條第1
    款及第2款之規定，逕行拘提，及依第84條之規定通緝」之
    規定，於111年4月7日核發拘票並於同日拘提聲明異議人，
    而此等逕行拘提，依法並無須通知責付人，聲明異議人指稱
    有程序瑕疵難認有據。嗣聲明異議人經解送至臺灣基隆地方
    檢察署，經檢察官訊問後，聲明異議人未否認確有於其臉書
    上發文表示欲離開臺灣之言論，遂簽發執行指揮書將聲明異
    議人發監執行，故檢察官並無撤銷聲明異議人責付就醫之相
    關執行指揮情事。聲明異議人主張執行檢察官撤銷同意戒護
    就醫之執行指揮有所不當，顯屬無稽。
　㈢至聲明異議人主張應依刑事訴訟法第467條第4款規定：受徒
    刑或拘役之諭知而有現罹疾病，恐因執行而不能保其生命者
    之情形，依檢察官之指揮，於其痊癒或該事故消滅前，停止
    執行。惟依卷內資料查無聲明異議人有所聲請而執行檢察官
    積極拒絕之執行指揮情事，難認檢察官就此部分有何執行指
    揮或執行方法不當。且本院為確認聲明異議人發監迄今之健
    康狀況、有無其所指現罹疾病，恐因執行而不能保其生命情
    事暨若其確罹疾病，監所是否有醫療資源而得為適當醫治等
    節而函請臺灣基隆地方檢察署說明，經該署同以上揭函文函
    覆稱：受刑人（即聲明異議人）目前之健康狀況，經電詢法
    務部○○○○○○○衛生科，表示受刑人並無因執行而不能保其生
    命者之情形，且依所檢附之辦案公務電話紀錄表，亦敘明受
    刑人目前身體健康狀況正常，定期回診，回診時醫生亦有開
    藥予其服用，並無因執行而不能保其生命之情事等語。故聲
    明異議人目前尚無因現罹疾病，而有恐因執行而不能保其生
    命情事，末此敘明。
  ㈣綜上所述，本件除無聲明異議人所指檢察官撤銷責付就醫，
    亦查無聲明異議人依法應停止執行而檢察官不當否准之執行
    指揮或執行方法不當情事。聲明異議所為之聲請經核均無理
    由，應予駁回。　　
據上論斷，應依刑事訴訟法第486條，裁定如主文。 　　
中　　華　　民　　國　　111 　年　　5 　　月　　20　　日
                  刑事第十六庭  審判長法　官  劉嶽承
                                      法　官  王耀興
                                      法　官  古瑞君
以上正本證明與原本無異。
如不服本裁定，應於收受送達後五日內向本院提出抗告狀。
                                      書記官  林君縈
中　　華　　民　　國　　111 　年　　5 　　月　　20　　日